【裁判字號】    97,抗,21
【裁判日期】    970804
【裁判案由】    選派檢查人
【裁判全文】
臺灣屏東地方法院民事裁定                97年度抗字第21號
抗  告  人  甲○○
                        號
上列抗告人因本院選派檢查人事件，不服本院民國97年5 月7 日
本院95年度聲字第624 號所為科處罰鍰民事裁定，提起抗告，本
院裁定如下：
    主  文
抗告駁回。
抗告費用新台幣壹仟元由抗告人負擔。
    理  由
一、本件抗告意旨略以：
  (一)聲請人陳適維等人聲請為相對人皇盛農產股份有限公司（下
    稱皇盛公司）選派檢查人，乃以此為滋擾及打擊相對人皇盛
    公司之手段方法，其真正目的係貫徹強行霸佔相對人皇盛公
    司之計畫，其劣行列舉如下：
  1.依農產品市場交易法施行細則第11條第1 項第1 款規定，在
    縣（市）區域內設立各類農產品批發市場，果菜市場以每鄉
    （鎮、市、區）各設一處為原則。陳適維之父親陳耀宗擔任
    皇盛公司之經理近20年，明知上開條款，竟在屏東縣九如鄉
    三塊村籌備設立三多果菜運銷合作社，與皇盛公司之九如果
    菜市場相抗衡，造成皇盛公司虧損累累，而其違法事項經主
    管機關取締後懷恨在心，另想他圖，開始計畫強行霸佔相對
    人皇盛公司之九如果菜市場方案。
  2.陳耀宗於87年間將其擁有皇盛公司之股數，部分轉讓予具有
    黑白兩道勢力之許文瑞、楊南逸、李有政、盧文瑞等人，作
    為幫手助長勢力，進行脅迫、進駐皇盛公司，歷次皇盛公司
    召開董事會或股東大會時，均糾眾40多人包圍皇盛公司，強
    行霸佔皇盛公司之經營權8 年之久，致皇盛公司被掏空、負
    債新臺幣（下同）1 億多元，而忠實股東們因不敢惹黑道人
    士，無可奈何下任其揮霍。
  3.俗云：黑道當家只計利益，不計生死，自古至今不變道理，
    況且許文瑞、楊南逸、李有政、盧文瑞等人根本未出資，哪
    怕公司存在或不存在。許文瑞、楊南逸藉黑道勢力掌控皇盛
    公司之經營權，每日營運報表隔日即燒毀，不留存根，永絕
    後患，造成帳冊含糊不清。此外，許文瑞、楊南逸偽造文書
    ，虛偽增資35萬股（皇盛公司原有29萬股），超過皇盛公司
    股數之半數，持續掌控皇盛公司之經營權，事後許文瑞、楊
    南逸被告偽造文書，歷經一、二審判決確定，判處2 至3 年
    不等之有期徒刑，兼職之股東敢怒不敢言，當時陳適維代父
    其職，豈會不知，當時為何不向法院聲請選派檢查人，心態
    令人質疑，企圖霸佔皇盛公司之心至明。
  4.皇盛公司被掏空並面臨破產邊緣，部份股東於95年7 月20日
    依法定程序召開股東大會，重選董、監事，產生新經營團隊
    後，積極整頓公司、顧全營運正常、維持公司存在下，竟發
    現陳耀宗離職時，帳目7,000 多萬未辦理移交，並侵占皇盛
    公司404 萬元迄今未償還，皇盛公司曾於87年7 年28日寄發
    存證信函，通知辦理移交及償還404 萬元，迄今均未辦理完
    畢。
  (二)依公司法第245 條第3 項規定，對於檢查人之檢查有妨礙、
    拒絕或規避行為者，或監察人不遵法院命令召集股東會者，
    處2 萬元以上10萬元以下罰鍰。惟該規定係指行為人對公司
    業務、帳目財產於檢查時已明知為檢查行為，仍予以妨礙、
    拒絕或規避行為者，方對該行為人處以罰鍰，如因行為人欠
    缺法律程序或因不明是否已屬檢查範圍，自難認有應為處罰
    事實之認識，自應不予處罰。陳適維等人聲請為皇盛公司選
    派檢查人，乃以此為霸佔皇盛公司之手段方法，已如上述，
    抗告人於96年10月間接獲檢查人來函後，即由皇盛公司會計
    人員備妥相關帳目資料文件，以配合檢查人張淳淳隨時檢查
    ，且因皇盛公司之員工均不諳法律，其回覆檢查人之內容僅
    在表明皇盛公司已提出抗告，並無其他妨礙、拒絕或規避檢
    查之行為，如抗告人當時明知檢查人來函調閱相關帳目資料
    即屬檢查，絕無刻意妨礙或拒絕之理，事後檢查人亦不曾通
    知或蒞臨皇盛公司，檢查皇盛公司之業務帳目及財產狀況，
    本院遽為罰鍰裁定，容有未洽，爰提起抗告，請求將原裁定
    廢棄等語。
二、按「繼續一年以上，持有已發行股份總數百分之三以上之股
    東，得聲請法院選派檢查人，檢查公司業務帳目及財產情形
    。」，次按「對於檢查人之檢查有妨礙、拒絕或規避行為者
    ，或監察人不遵法院命令召集股東會者，處新臺幣二萬元以
    上十萬元以下罰鍰。」，公司法第245 條第1 、3 項分別定
    有明文。而上開第3 項所訂參考修正理由，係參酌民法第43
    條規定而經原刑事罰規定修正為行政刑罰規定，而上開條文
    對於受罰之人並未具體明訂，而參考行政罰法第15條第1項
    規定採兩罰制之結果，如私法人之董事或其他有代表權之人
    ，因執行其職務或為私法人之利益為行為，致使私法人違反
    行政法上義務應受處罰者，該行為人如有故意或重大過失時
    ，除法律或自治條例另有規定外，應並受同一規定罰鍰之處
    罰，則公司之負責人如有上述行為情節，自有同受處罰之適
    用。
三、而查陳適維、陳碧、陳怡臻、陳鴻裕、董克誠、廖陳瑞珍為
    皇盛公司之股東，繼續1 年以上持有皇盛公司已發行股份總
    數3%以上，聲請本院選派檢查人，檢查皇盛公司之業務帳目
    及財產情形，經本院於96年7 月17日裁定選派張淳淳會計師
    為檢查人。惟檢查人於96年10月1 日函告皇盛公司於同年11
    月15日前提供該公司86年起至95年止及96年度截至9 月30日
    止之(一)資產負債表、損益表(二)總分類帳、明細帳（含銀行存
    款明細帳）、日記簿(三)會計傳票及相關憑證(四)財產目錄(五)銀
    行存摺影本，但受罰人即皇盛公司法定代理人僅以公司名義
    回覆檢查人前開事件業已提出抗告，而拒絕提供予檢查人閱
    覽，有該公司96年12月19日、97年1 月2 日函文附卷在卷可
    稽（見臺灣高等法院高雄分院97年度非抗字第2 號民事卷第
    23-25 頁、本院原審卷第258 頁）。而按抗告及再抗告，除
    本法另有規定外，準用民事訴訟法關於抗告程序之規定；次
    按，抗告，除別有規定外，無停止執行之效力，非訟事件法
    第46條、民事訴訟法第491 條第1 項分別定有明文，本件抗
    告人為皇盛公司之代表人，卻以事件業已提起抗告為由，拒
    絕配合本院選派檢查人之檢查，其理由顯非正當，且迄今亦
    未提供相關資料供檢查人檢查，亦有本院公務電話紀錄可憑
    （本院原審卷第264 頁），足見抗告人對於檢查人之檢查已
    有妨礙、拒絕及規避行為，原審審酌該行為已長達7 個月，
    而對公司代表人處以新臺幣30,000元罰鍰，於法核無違誤，
    抗告意旨求為廢棄，為無理由，應予駁回。至抗告人之聲請
    意旨理由(一)之論述，核與本件抗告人有無妨礙、拒絕及規避
    檢查人檢查行為無關，爰不另予一一論述指駁，附此敘明。
四、依非訟事件法第21條第2項、第24條第1項、第46條，民事訴
    訟法第495條之1第1項、第449條第1項、第78條，裁定如主
    文。
中    華    民    國    97    年    8     月      4     日
            民事第一庭    審判長  法  官  潘快
                                  法  官  張以岳
                                  法  官  吳思怡
正本係照原本作成。
如不服本裁定，僅得於收受本裁定正本送達後10日內，以適用法
規顯有錯誤為理由，向本院提出再抗告狀，（須附繕本一份及繳
納再抗告裁判費新台幣1,000 元），經本院許可後始可再抗告。
                                  書記官  黃麗燕
中    華    民    國    97    年    8     月      4      日


司法院資訊處製作；財團法人民間司法改革基金會備份。
